臺灣彰化地方法院彰化簡易庭小額民事判決
110年度彰小字第139號
原      告  呂惠珠  
被      告  黃凱莉  
訴訟代理人  周品言  
上列當事人間請求損害賠償事件，本院於民國110年4月22日言詞
辯論終結，判決如下：
    主    文
一、被告應給付原告新臺幣（下同）4,554元，及自民國109年11
    月13日起至清償日止，按週年利率5％計算利息。
二、原告其餘之訴駁回。
三、訴訟費用1,000元由被告負擔45元，其餘由原告負擔。
四、本判決原告勝訴部分得假執行。
　　理由要領
一、原告主張：被告於民國108年1月15日上午11時25分將其所駕
    駛之車牌號碼0000-00號自用小客車（下稱肇事車輛）違規
    並排停放於彰化縣○○市○○路0段000號前，致原告駕駛車牌號
    碼00-0000號自用小客車（下稱系爭車輛）行經該處時，為
    了閃避內側車道之車輛，而不慎與肇事車輛發生碰撞，造成
    系爭車輛因而毀損，原告因而受有車輛維修費新臺幣（下同
    ）16,800元及車輛報廢50,000元之損害，並因而受有精神上
    之損害，請求精神慰撫金33,200元，爰依民法第184條第1項
    前段、第191條之2規定提起本件訴訟等語。並聲明：被告應
    給付原告100,000元，及自起訴狀繕本送達被告翌日起至清
    償日止，按週年利率5％計算之利息。
二、被告答辯：原告主張系爭車輛因維修而受有16,800元之損害
    ，然原告就此部分並未提出單據，自難認原告確實受有此部
    分之損害，縱認確有此損害，亦應予以折舊；又原告請求車
    輛報廢50,000元之賠償依據不明，難認為有理由；此外，原
    告並未因本件事故而有財產以外之損害，財產上之損害不能
    請求精神慰撫金；本件如認被告應負損害賠償責任，被告亦
    僅需負3成之責任，就此主張過失相抵等語，並聲明：原告
    之訴駁回。
三、本院判斷：
（一）本件原告主張因被告過失肇致本件事故，因而造成系爭車
      輛受損之事實，業據其提出道路交通事故現場圖、現場照
      片、系爭車輛行車執照、巨龍汽車修護廠修護工作單影本
      為證（見彰小卷第21至25頁、第41頁、第43頁），並經本
      院向彰化縣警察局彰化分局調取道路交通事故初步分析研
      判表、道路交通事故現場圖、調查報告表（一）、（二）
      -1、談話紀錄表、當事人酒精測定紀錄表、現場照片等資
      料核閱屬實（見彰小卷第49至77頁），且為被告所不爭執
      ，堪認原告主張之事實為真實。
（二）按因故意或過失，不法侵害他人之權利者，負損害賠償責
      任；汽車、機車或其他非依軌道行駛之動力車輛，在使用
      中加損害於他人者，駕駛人應賠償因此所生之損害。但於
      防止損害之發生，已盡相當之注意者，不在此限；民法第
      184條第1項前段、第191條之2分別定有明文。經查，被告
      違反道路交通安全規則第111條第1項第5款規定併排臨時
      停車，導致肇事車輛與系爭車輛發生碰撞，造成系爭車輛
      受損，被告之行為與系爭車輛所受損害有相當因果關係，
      並依民法第191條之2規定，推定被告之上開行為係有過失
      ，被告復未舉證證明其就防止損害發生已盡相當之注意，
      原告主張被告應負侵權行為損害賠償責任，自屬有據。
（三）茲就原告請求之各項損害賠償，審核如下：　　
　　　1.系爭車輛維修費用部分：
　　　　原告主張受有系爭車輛維修費用16,800元之損害，為被
        告所否認，並以前詞置辯。惟按當事人已證明受有損害
        而不能證明其數額或證明顯有重大困難者，法院應審酌
        一切情況，依所得心證定其數額，民事訴訟法第222條
        第2項定有明文。經查，系爭車輛業已經原告報廢等情
        ，有系爭車輛之車輛異動登記書在卷可憑（見彰小卷第
        41頁），且原告亦自承系爭車輛並未維修即已報廢（見
        彰小卷第263頁），惟系爭車輛雖未維修即經報廢，仍
        無從改變系爭車輛受有損害之事實，本院依前揭規定審
        酌系爭車輛雖已報廢而未修理，然損害賠償方式以回復
        原狀為原則，而原告既已提出估價單證明回復系爭車輛
        原狀之損失，以此作為原告得請求賠償費用之依據，尚
        稱妥適，而系爭車輛為84年4月出廠，迄至本件事故發
        生時間108年1月15日，已使用逾5年，系爭車輛修復費
        用中，零件費用為1,800元，依行政院頒定「固定資產
        耐用年數表」及「固定資產折舊率表」之規定，自用小
        客車之耐用年數為5年，又依定率遞減法每年折舊1000
        分之369，其最後1年之折舊額，加計歷年折舊累計額，
        其總和不得超過該資產成本原額9/10，則零件扣除折舊
        後之修復費用估定為180元。至於工資4,700元、烤漆10
        ,300元部分，並無折舊問題。故系爭車輛之修復必要費
        用共計為15,180元【計算式：180元＋4,700元＋10,300元
        ＝15,180元】。逾此範圍之請求，則屬無據。
  　　2.車輛報廢部分：
　　　　原告雖主張系爭車輛報廢致其受有50,000元之損害，此
        部分亦為被告所爭執，原告對於為何因系爭車輛報廢而
        受有50,000元之損害等情並未提出任何說明及證據，自
        難認其此部分之主張可採。
　　　3.精神慰撫金部分：
　　　　按人格權受侵害時，得請求法院除去其侵害；有受侵害
        之虞時，得請求防止之。前項情形，以法律有特別規定
        者為限，得請求損害賠償或慰撫金。又不法侵害他人之
        身體、健康、名譽、自由、信用、隱私、貞操，或不法
        侵害其他人格法益而情節重大者，被害人雖非財產上之
        損害，亦得請求賠償相當之金額。民法第18條、第195 
        條前段亦有明文。原告雖主張其因本次事故受有精神上
        損失等語，惟依前開規定，慰撫金之請求乃限於原告之
        人格法益受侵害時，始足當之，本件被告係不法毀損原
        告所有之系爭車輛，受侵害者係原告之財產權，並非直
        接侵害原告之人格權，而與請求精神慰撫金之要件不符
        ，故其請求被告賠償其精神慰撫金33,200元，自難准許
        ，應予駁回。
（四）又按損害之發生或擴大，被害人與有過失者，法院得減輕
      賠償金額，或免除之，民法第217條第1項定有明文。另按
      汽車行駛時，駕駛人應注意車前狀況及兩車並行之間隔，
      並隨時採取必要之安全措施，道路交通安全規則第94條第
      3項定有明文。查本件事故之發生，被告違規併排停車之
      過失，惟原告亦同有未注意車前狀況之過失，有前揭彰化
      縣警察局道路交通事故初步分析研判表在卷可佐，堪認原
      告之行為亦為本件事故發生之原因。本院綜合審酌本件事
      故發生緣由，再審酌被告與原告之過失情節比例一切情狀
      後，認被告應負擔30％之過失責任，原告應負擔70％之過失
      責任，依前開規定為過失相抵後，原告得請求被告賠償之
      金額為4,554元【計算式：15,180元×30％＝4,554元】。 
（五）再按給付無確定期限者，依民法第229條第2項之規定，債
      務人於債權人得請求給付時，經其催告而未為給付，自受
      催告時起，負遲延責任；其經債權人起訴而送達訴狀者，
      與催告有同一效力。而遲延之債務，以支付金錢為標的者
      ，債權人得請求依法定利率計算之遲延利息；應付利息之
      債務，其利率未經約定，亦無法律可據者，週年利率為百
      分之5，民法第233條第1項、第203條分別有明文。本件原
      告對被告之債權，核屬無確定期限之給付，然既經原告起
      訴而送達訴狀，被告迄未給付，當應負遲延責任，故原告
      請求被告應給付自收受起訴狀繕本送達之翌日（即109年1
      1月13日）起至清償日止，按週年利率5％計算之利息，核
      無不合，併予准許。
四、綜上所述，原告依民法第184條第1項前段、第191條之2前段
    之規定，請求被告給付如主文第1項所示，為有理由，應予
    准許；逾此範圍之請求，則非有據，應予駁回。
五、本件事證已臻明確，兩造其餘攻擊防禦方法及所提證據，經
    審酌與判決結果不生影響，爰不逐一論述，併此敘明。
六、本件原告勝訴部分係小額程序為被告敗訴之判決，依民事訴
    訟法第436 條之20規定，應依職權宣告假執行。
七、訴訟費用負擔之依據：民事訴訟法第79條。　　　　　　　
中　　華　　民　　國　　110 　年　　5 　　月　　6 　　日
        　　　　　彰化簡易庭  法  官  徐啓惟
以上正本係照原本作成。
如不服本判決，僅得以判決違背法令為理由提起上訴，並應於判
決送達後20日內，向本院提出上訴狀。（須按他造當事人之人數
附繕本）。如委任律師提起上訴者，應一併繳納上訴審裁判費。
中　　華　　民　　國　　110 　年　　5 　　月　　6 　　日
                              書記官  張莉秋